【裁判字號】    95,上易,165
【裁判日期】    950711
【裁判案由】    恐嚇
【裁判全文】
臺灣高等法院刑事判決                 95年度上易字第165號
上  訴  人  臺灣士林地方法院檢察署檢察官
被      告  乙○
                    （在臺灣士林看守所附設勒戒處所執行觀
                      察勒戒中）
上列上訴人因被告恐嚇取財案件，不服臺灣士林地方法院94年度
易字第60號，中華民國94年11月24日第一審判決（起訴案號：臺
灣士林地方法院檢察署93年度偵字第6256號），提起上訴，本院
判決如下：
    主  文
上訴駁回。
    理  由
一、公訴意旨以：乙○夥同不詳年籍、姓名之成年男子，共同基
    於意圖為自己不法所有之概括犯意聯絡，分別於民國（下同
    ）九十三年三月三十日晚間八時四分、四十九分、同年月三
    十一日中午十二時十七分、下午二時五十九分許，連續四次
    由其本人或由該不詳姓名之成年男子，以乙○之門號000
    0000000號行動電話，多次撥打甲○○之行動電話，
    以：「若不拿出新臺幣五十萬元，就要出門小心點，衣服多
    穿一點，並要將你的房子打掉，讓你死得很難看」等語，恐
    嚇甲○○，致甲○○心生畏懼，危害其生命安全。惟甲○○
    均置之不理，致未得逞。因認被告乙○涉犯刑法第三百四十
    六條第三項、第一項之恐嚇取財未遂罪嫌云云。
二、按犯罪事實應依證據認定之，無證據不得認定犯罪事實；不
    能證明被告犯罪者，應諭知無罪之判決，刑事訴訟法第一百
    五十四條第二項及第三百零一條第一項，分別定有明文。次
    按認定不利於被告之事實，須依積極證據，苟積極證據不足
    為不利於被告事實之認定時，即應為有利於被告之認定，更
    不必有何有利之證據；又事實之認定，應憑證據，如未能發
    現相當證據，或證據不足以證明，自不能以推測或擬制之方
    法，以為裁判基礎。而刑事訴訟法上所謂認定犯罪事實之積
    極證據，係指適合於被告犯罪事實之認定之積極證據而言，
    雖不以直接證據為限，間接證據亦包括在內；然而無論直接
    或間接證據，其為訴訟上之證明，須於通常一般之人均不致
    有所懷疑，而得確信其為真實之程度者，始得據為有罪之認
    定，倘其證明尚未達到此一程度，而有合理之懷疑存在時，
    致使無從形成有罪之確信，根據「罪證有疑，利於被告」之
    證據法則，即不得遽為不利被告之認定（最高法院三十年上
    字第八一六號、二十九年上字第三一０五號、三十年上字第
    一八三一號、四十年台上字第八六號及七十六年台上字第四
    九八六號判例意旨參照）。又告訴人之指訴，係以使被告受
    刑事訴追為目的，是其陳述是否與事實相符，仍應調查其他
    證據以資審認，亦經最高法院著有五十三年台上字第一三０
    ０號判例足資參照。至刑法上之共同正犯，以有意思之聯絡
    行為之分擔為要件，就於他人之犯罪，既無聯絡之意思，又
    無分擔實施之行為者，即不得以共犯論（最高法院十八年上
    字第六七三號判例意旨參照）。
三、公訴人認被告涉犯恐嚇取財未遂之罪嫌，無非係以告訴人甲
    ○○之指訴、行動電話翻錄之錄音帶，及有被告行動電話之
    通聯紀錄附卷，為其論據。惟經訊據被告乙○，固坦承00
    00000000號為其使用之行動電話門號，且曾向告訴
    人甲○○稱房子是否要讓人敲掉等語，然堅詞否認有恐嚇取
    財之犯行，辯稱：告訴人甲○○之行動電話所錄之對話，除
    第七通及第八通為其聲音外，其餘均非其所說等語。
四、經查：
  (一)被告已自承0000000000號行動電話為其所使用（
    偵查卷第五八頁），並有使用者資料查詢在卷（偵查卷第三
    六頁）可憑。而原審法院經勘驗告訴人甲○○所指錄有恐嚇
    言詞之行動電話錄音，結果以：該行動電話內共錄製八通對
    話內容（其檔案名稱、通話時間、通話長度及對話內容，詳
    如附表所示），有臺北縣政府警察局金山分局偵辦乙○等恐
    嚇案錄音譯文表、原審法院九十四年九月十九日勘驗筆錄及
    原審法院九十四年十一月十四日審判筆錄在卷可佐。其中如
    附表編號七（即檔案名稱009.amr ）及如附表編號八（即檔
    案名稱010.amr ）之對話，經原審法院當庭播放錄音帶勘驗
    ，被告坦承乃其所說之話語（原審卷第一一三頁至第一一四
    頁）。另如附表編號一至六（即檔案名稱003.amr至008.amr
    ）之對話內容，經原審法院囑託內政部警政署刑事警察局鑑
    定結果，認其中如附表編號一至五（即檔案名稱003.amr 至
    007.amr ）之對話內容，非被告之語音，至其中如附表編號
    六（即檔案名稱008.amr ）之對話，綜合聲譜圖分析及聆聽
    比對結果，並參酌美國錄製證據委員會比對結論標準，認與
    被告「可能確認」出自同一人，此有內政部警政署刑事警察
    局九十四年五月六日刑鑑字第０九四００七０六三三號鑑定
    書附卷（原審卷第四八頁至第六一頁）可參，亦經原審法院
    當庭播放該通錄音內容，與被告聲音比對，認確係被告之語
    音無誤。被告否認該通通話內容為其所言，未足採憑。
  (二)如附表編號六（即檔案編號008.amr ）及如附表編號七、八
    （即檔案名稱009.amr及010.amr）所示之錄音內容，雖可確
    認為被告乙○所為，然其對話內容，乃被告與告訴人爭執被
    告是否為乙○本人，及被告質問告訴人報警之事，至提及有
    關告訴人房屋者，僅有如附表編號六錄音內容中「你是打算
    房子要被拆是不是」以及「你是打算房子要被拆」兩句，惟
    被告係辯稱：「那時候我打電話跟甲○○說年輕人不要亂講
    ，不怕房子被拆，但甲○○前面的對話都沒有錄音，講到房
    子被拆時才錄」（原審卷第一一七頁），且告訴人亦陳明所
    購房屋，確有違建情事（原審卷第一０三頁）。按被告是否
    構成恐嚇取財之犯行，原應視被告有無挾其合法之檢舉權利
    行使，以遂其取財之目的為斷，或對於告訴人有無為其他不
    法惡害之通知，非謂談及告訴人之房屋有違建情事，即遽認
    被告有恐嚇取財之犯行。
  (三)如附表編號一至五之對話內容，雖有提及要求告訴人應支付
    五十萬元，及要告訴人出門時穿多一點衣服，不要感冒到等
    語，惟如附表編號一至五之對話，既非被告所為，已如前述
    ，則應審究被告與為如附表編號一至五對話之不詳姓名人士
    間，是否有可超越合理懷疑之積極證據，足資證明被告有檢
    察官所指與不詳姓名人士間有犯意聯絡及行為分擔之事實。
    雖告訴人甲○○於原審審理時，就為何得以確認被告與該不
    詳姓名人士間共同恐嚇取財乙節，係證稱：「因為當時被告
    曾帶領四個年輕人到我新買的房屋處，跟我說他與施宗南間
    有糾紛，他要確定房子我買了沒有，他也說不是要搞我，之
    後就有年輕人打電話給我恐嚇我，之後我又錄到確定是被告
    打給我的電話，我才有證據覺得那些年輕人是被告夥同的。
    ．．．其他年輕人打的電話和被告打的電話，背景聲都有公
    雞在叫，我是認為那些人是被告同夥的」（原審卷第一一一
    頁）云云，惟查：
  1.告訴人甲○○前已陳稱：「在報案前的三月十幾日就有人打
    我的電話及行動電話恐嚇，而手機錄音是從九十三年四月三
    日才開始錄的，之前僅有請徵信社及自己使用錄音筆錄，但
    都沒有錄到。這些沒錄到的部分，都可以確定不是被告的聲
    音。當時被告應該沒有恐嚇的意思」（偵查卷第五七頁、原
    審卷第一一一頁），且告訴人甲○○於九十三年四月九日向
    警局報案之初，除陳稱被告為恐嚇之人外，另指稱被告之姪
    蔡宗益有使用0000000000號行動電話參與恐嚇犯
    行（偵查卷第十六頁至第十七頁）；惟經警通知蔡宗益到場
    命告訴人指認，告訴人即改稱：「是因為被告乙○曾帶幾位
    混混到我新屋處稱有違建之情事，以為就是被告姪子蔡宗益
    ，經當場指認，與這幾位年輕人不同」（偵查卷第二一頁至
    第二二頁）。告訴人既無法確認有出言恐嚇或以檢舉違建為
    威脅之不詳人士究為何人所為，僅憑被告所否認之被告曾與
    數名年輕人一同至告訴人新購屋處乙節，即認出言恐嚇者係
    被告，已未可遽信；甚且告訴人對於上開數名年輕人究為何
    人，亦曾為錯誤之指認；況告訴人復自陳購屋之事，並非僅
    有被告一人知悉，及告訴人之行動電話經列印在所經營之檳
    榔攤名片上（原審卷第一０八頁）等情，均為一般人得接近
    取得之資訊。告訴人僅據此即揣度被告與恐嚇之人間有共謀
    取財之情，尚嫌速斷。
  2.告訴人於警詢及偵查中均陳稱：「當時打電話恐嚇的人有顯
    示0000000000之行動電話門號，並要我準備好後
    再打電話跟他們聯絡」（偵查卷第六六頁）。經查詢結果，
    該0000000000行動電話之登記名義人為張瑞豪（
    偵查卷第四三頁），惟張瑞豪已陳明該門號非其所使用（偵
    查卷第六七頁），且經告訴人當庭辨認結果，證人張瑞豪之
    聲音與出言恐嚇之人迥異（偵查卷第六七頁），被告乙○亦
    稱：「並不認識此人」，自未能證明該行動電話之真正使用
    人與被告間有何關連。況以卷附被告所持有之000000
    0000號與上開電話之雙向通聯紀錄相互勾稽，彼此間並
    無聯繫之紀錄，甚且除告訴人之0000000000號行
    動電話門號以外，兩者亦無共通之受話或發話電話號碼，此
    有中華電信行動電話雙向通聯紀錄及台灣大哥大雙向通聯資
    料查詢各一份在卷（偵查卷第三八頁至第四一頁、第四三頁
    至第四五頁）可憑。由上開通聯紀錄，亦無從補強告訴人之
    指訴。
  (四)起訴書依據被告所持有之0000000000之雙向通聯
    紀錄，認被告與不詳人士分別於九十三年三月三十日晚間八
    時四分、四十九分、同年月三十一日十二時十七分、十四時
    五十九分許，連續四次以電話恐嚇告訴人，惟查：後二通之
    通話秒數均為０（偵查卷第四０頁至第四一頁），足認當時
    並未有有效之通話，遑論有施以恐嚇之情事；而前二通之對
    話內容，告訴人並未予錄音留憑，被告復辯稱：「是一位退
    休鄉長要他去問告訴人甲○○房子登記給誰」（原審卷第一
    一八頁），均不能辨明被告有何共同恐嚇取財之犯行，自均
    未足採為對被告不利認定之論據。
五、綜上所述，現存卷證資料，尚不足為被告不利之認定。此外
    ，本院復查無其他積極證據足資認定被告本人或與其他不詳
    姓名者有何共同對告訴人恐嚇取財之犯行。原審以既不能證
    明被告有恐嚇取財之犯行，爰為被告被訴恐嚇取財未遂部分
    無罪之諭知，揆諸前揭規定及判例意旨，核無不合，應予維
    持。
六、檢察官提起上訴意旨以：(一)原判決既已認定如附表編號六所
    示之對話乃被告撥打予告訴人，而該通話內容應構成被告以
    將來之惡害通知告訴人；(二)告訴人所錄得之通話內容均係「
    若不想讓新購房屋之部分違建遭查報拆除，須拿出五十萬元
    擺平」，自堪認定被告與其他不知名男子間，對於以檢舉告
    訴人之房屋違建為由，向告訴人恐嚇財物之事，顯有犯意之
    聯絡及行為之分擔。指摘原判決之認事用法違誤，應予撤銷
    ，更為適當合法之判決云云。然查，檢察官所舉之上開證據
    ，既均不能證明被告本人或與其他不詳姓名者共同對告訴人
    恐嚇取財，上訴意旨為無理由，應予駁回。
據上論斷，應依刑事訴訟法第三百六十八條，判決如主文。
本案經檢察官吳國南到庭執行職務。
中    華    民    國    95    年    7     月    11    日
                  刑事第十五庭審判長法  官  吳昭瑩
                                    法  官  王梅英
                                    法  官  王麗莉
以上正本證明與原本無異。
不得上訴。
                                    書記官  洪秋帆
中    華    民    國    95    年    7     月    13    日
附表：
┌───┬────┬──────┬───┬─────────────────────┐
│編號  │檔案名稱│ 通話時間   │ 長度 │ 內容（A為相對人，B為告訴人）             │
├───┼────┼──────┼───┼─────────────────────┤
│一    │003.amr │93.04.03    │56秒  │A：現在是怎樣，要不我就給你寄去。         │
│      │        │21:21       │      │B：你是啥意思，你開那個價格，誰有辦法？   │
│      │        │（行動電話內│      │A：你有辦法處理多少，你說嘛。             │
│      │        │載時間為2003│      │B：你開50萬，我要如何處理。               │
│      │        │年，實為2004│      │A：多少，你說嘛。                         │
│      │        │年，以下均同│      │B ：你現在在恐嚇人家，還說那麼硬，到底對還│
│      │        │）          │      │是不對。                                  │
│      │        │            │      │A：你到底是多少要處理。                   │
│      │        │            │      │B：你嘛跟「啊詠」說，叫他不要這樣。       │
│      │        │            │      │A ：幹你娘雞歪，我不說了，你出門衣服要穿多│
│      │        │            │      │一點，不要感冒到。                        │
│      │        │            │      │（即金山分局偵辦乙○等恐嚇案錄音譯文表第1 │
│      │        │            │      │頁，原審卷第21頁）                        │
├───┼────┼──────┼───┼─────────────────────┤
│二    │004.amr │93.04.05    │1分1秒│A：明天人家要來拆違建了。                 │
│      │        │19:09       │      │B：一定要這樣嗎？                         │
│      │        │            │      │A：我要跟你處理，你不跟我說。             │
│      │        │            │      │B：我前天要跟你談，你開口就罵三字經。     │
│      │        │            │      │A：你有辦法處理多少。                     │
│      │        │            │      │B：你看看有沒有辦法少一點。               │
│      │        │            │      │A：50萬。                                 │
│      │        │            │      │B：我這段時間，已經沒有錢了。             │
│      │        │            │      │A：啊你多少要處理。                       │
│      │        │            │      │B：看有沒有辦法少一點。                   │
│      │        │            │      │A：看你有辦法處理多少啊。                 │
│      │        │            │      │B ：50萬我沒有辦法，我盡量湊，如果我把錢給│
│      │        │            │      │    你之後，改天之後那些少年仔又來呢，要怎│
│      │        │            │      │    麼辦。                                │
│      │        │            │      │A：不會啦。                               │
│      │        │            │      │B：如果換做是你的話，要如何。             │
│      │        │            │      │（即金山分局偵辦乙○等恐嚇案錄音譯文表第2 │
│      │        │            │      │頁第1行至倒數第4行，原審卷第22頁）        │
├───┼────┼──────┼───┼─────────────────────┤
│三    │005.amr │93.04.05    │1分1秒│A ：我保證事後、事尾的事情，我都會幫你處理│
│      │        │19:10       │      │    今天是兄弟被逼急要跑路了。            │
│      │        │            │      │B：你說50萬，我沒有辦法，我買這間房子，已 │
│      │        │            │      │   經夠倒楣了。                           │
│      │        │            │      │（即金山分局偵辦乙○等恐嚇錄音譯文表第2 頁│
│      │        │            │      │倒數第2行至倒數第3行，原審卷第22頁）      │
├───┼────┼──────┼───┼─────────────────────┤
│四    │006.amr │93.04.05    │1分1秒│A：我現在都是好好的跟你講。               │
│      │        │19:11       │      │B：你看可不可以少一點，你逼那麼緊，我哪有 │
│      │        │            │      │   辦法。                                 │
│      │        │            │      │A：你說要幾天給我。                       │
│      │        │            │      │B：你看看有沒有辦法少一點。               │
│      │        │            │      │A：我給你二天，我無法等，要不我是明天要向 │
│      │        │            │      │   你拿。                                 │
│      │        │            │      │B：要不你是要多少。                       │
│      │        │            │      │A：二天，我說的50萬。你要沒有辦法，二天也 │
│      │        │            │      │   要湊一點。                             │
│      │        │            │      │B：二天我要去哪裡湊，我是做工的呢。       │
│      │        │            │      │A：二天你有辦法。                         │
│      │        │            │      │B：我買這間五票餐廳真的有夠衰了，你說50萬 │
│      │        │            │      │   ，我真的沒有辦法。                     │
│      │        │            │      │（即金山分局偵辦乙○等恐嚇案錄音譯文表第2 │
│      │        │            │      │頁最後一行至第3頁，原審卷第22頁至第23頁） │
│      │        │            │      │                                          │
├───┼────┼──────┼───┼─────────────────────┤
│五    │007.amr │93.04.07    │1分1秒│A：喂，張先生嘛。                         │
│      │        │20:23       │      │B：我沒有那麼多錢，10萬看你要不要。       │
│      │        │            │      │A：啊你麼太過份了。                       │
│      │        │            │      │B：啊你怎可說我過份，你今天是在恐嚇我吧。 │
│      │        │            │      │A：你現在是在試我的能耐。                 │
│      │        │            │      │B：我哪有要試你的能耐。                   │
│      │        │            │      │A：啊你是要試我的能耐。                   │
│      │        │            │      │B：你當作做工很好賺。                     │
│      │        │            │      │A：啊你到底是要處理多少。                 │
│      │        │            │      │B：10萬，你們自己去商量看看，再多我沒有辦 │
│      │        │            │      │   法。                                   │
│      │        │            │      │A：沒關係，要這樣是能耐沒關係。           │
│      │        │            │      │（即金山分局偵辦乙○等恐嚇案錄音譯文表第4 │
│      │        │            │      │頁，原審卷第24頁）                        │
├───┼────┼──────┼───┼─────────────────────┤
│六    │008.amr │93.04.08    │1分1秒│A：喂喂，啊你是打算房子要被拆是不是？     │
│      │        │21:22       │      │B：你啊詠嗎。                             │
│      │        │            │      │A：啊詠是誰。                             │
│      │        │            │      │B：啊詠是你啊。                           │
│      │        │            │      │A：我啊詠，啊你是聽對還是聽不對。         │
│      │        │            │      │B：對啊，你是啊詠。                       │
│      │        │            │      │A：我台北要跑路的，幹你娘雞歪。           │
│      │        │            │      │B：啊詠你不要罵我。                       │
│      │        │            │      │A：你是打算房子要被拆。                   │
│      │        │            │      │B：啊詠你不要罵我。                       │
│      │        │            │      │A：你在在說誰啦。                         │
│      │        │            │      │B：你啦，啊詠。                           │
│      │        │            │      │A：啊詠是誰啦。                           │
│      │        │            │      │B：啊詠是你啦。                           │
│      │        │            │      │A：啊你是聽對還是聽不對。                 │
│      │        │            │      │B：聽對啦，你是啊詠。                     │
│      │        │            │      │A：要跑路的啦，幹你娘雞歪。               │
│      │        │            │      │B：啊詠你不要罵我，你這樣罵我，哪有意思。 │
│      │        │            │      │A：你現在在說何人。                       │
│      │        │            │      │B：你啊詠啦。                             │
│      │        │            │      │A：啊詠是誰啦，你嘛清醒一點。             │
│      │        │            │      │B：你啦啊詠。                             │
│      │        │            │      │A：我是誰，你連看都沒看過我。             │
│      │        │            │      │（即金山分局偵辦乙○等恐嚇案錄音譯文第5 頁│
│      │        │            │      │、第6頁，原審卷第25頁、第26頁）           │
├───┼────┼──────┼───┼─────────────────────┤
│七    │009.amr │93.04.09    │1分   │ A ：喂，我跟你說，你最好去報警察，到刑事 │
│      │        │1:19        │      │ B ：我知道。                             │
│      │        │            │      │ A ：我不會讓你瘋言瘋語，你聽懂嗎。       │
│      │        │            │      │ B ：我知道。                             │
│      │        │            │      │ A ：你來惹我，今天你來惹我......         │
│      │        │            │      │ B ：我哪有惹你，你剛才來這邊....         │
│      │        │            │      │ A ：你今天主動惹我，說難聽點，你是找皮痛 │
│      │        │            │      │     。                                   │
│      │        │            │      │ B ：你現在恐嚇我，還說我找皮痛。         │
│      │        │            │      │ A ：我恐嚇你什麼....                     │
│      │        │            │      │ B ：你說啊你說啊。                       │
│      │        │            │      │ A ：我人在鴿子會的地方，怎樣。           │
│      │        │            │      │ B ：鴿子會喔，好，我馬上來，你等我，別走 │
│      │        │            │      │     喔，不能再走喔。                     │
│      │        │            │      │ A ：是誰要走啊。                         │
│      │        │            │      │ B ：好啊，你別走。                       │
│      │        │            │      │ （原審卷第112頁至第113頁）               │
├───┼────┼──────┼───┼─────────────────────┤
│八    │010.amr │93.04.09    │40秒  │ A ：你去報警察，你最好認對人，我說正經的.│
│      │        │1:48        │      │     你最好是去報警察，報刑事的，要報好， │
│      │        │            │      │     誰跟你恐嚇，你搞清楚，我說正經的，不 │
│      │        │            │      │     要眼睛小小，不要眼睛小小的，最好是聽 │
│      │        │            │      │     懂，不要隨便呼呼，我就會讓你呼呼的嗎 │
│      │        │            │      │     ？                                   │
│      │        │            │      │ B ：你上次拿槍來啊。                     │
│      │        │            │      │ A ：你娘臭機歪。                         │
│      │        │            │      │ B ：別幹譙我啦，你也沒有...              │
│      │        │            │      │ A ：你很兇就對啦。                       │
│      │        │            │      │ B ：很兇啦。                             │
│      │        │            │      │ A ：你很兇啊，好，我要出來了。           │
│      │        │            │      │ B ：不要再拿槍來恐嚇我啦。               │
│      │        │            │      │ A ：我要出來了...你聽懂嗎，我空手就好了。│
│      │        │            │      │ B ：空手喔。                             │
│      │        │            │      │ A ：對啦，對啦。                         │
│      │        │            │      │ B ：空手喔。                             │
│      │        │            │      │ A ：對啦：                               │
│      │        │            │      │ B ：笑你沒膽，你快來，笑你沒膽，你快來...│
│      │        │            │      │ （原審卷第113頁）                        │
└───┴────┴──────┴───┴─────────────────────┘


司法院資訊處製作；財團法人民間司法改革基金會備份。
